臺灣新竹地方法院民事裁定　　　　　　　　　　　　　　九十三年度財管字第八號
　　聲　請　人　台灣新竹地方法院檢察署檢察官魏廷勳
右聲請人聲請指定被繼承人甲○○遺產管理人事件，本院裁定如左：
    主      文
選任財政部國有財產局臺灣中區辦事處新竹分處為被繼承人甲○○之遺產管理人。
准對被繼承人甲○○之繼承人為承認繼承之公示催告。
聲請人應將本件公示催告之公告，登載於公報或新聞紙或其他相類之傳播工具壹日。
被繼承人甲○○之繼承人，應自前項公示催告最後登載新聞紙之日起，捌個月內承認
繼承，上述期限屆滿，無繼承人承認繼承時，被繼承人甲○○之遺產，於清償債權並
交付遺贈物後，如有剩餘即歸屬國庫。
程序費用由被繼承人甲○○之遺產負擔。
    理      由
一、按繼承開始時，繼承人有無不明，而無親屬會議或親屬會議未於一個月內選定遺
    產管理人者，利害關係人得聲請法院選任遺產管理人，並由法院依公示催告程序
    ，定六個月以上之期限，公告繼承人，命其於期限內承認繼承，民法第一千一百
    七十七條、第一千一百七十八條第一項、第二項規定甚明。
二、本件聲請意旨略以：被繼承人甲○○（男、民國七年十一月十五日生、國民身分
    證統一編號：Ｚ000000000號）生前獨居，並未娶妻生子，於九十三年
    三月三十日死亡，依其
    身上有現金新台幣（下同）九千六百元，郵局存摺有存款一百餘萬元（目前交社
    會局代理人保管），則因被繼承人甲○○留有遺產，而其繼承人處於有無不明之
    狀態，且無親屬會議，致該遺產無人管理，為此聲請指定財政部國有財產局為被
    繼承人甲○○之遺產管理人等語，並提出台灣新竹地方法院檢察署九十三年度相
    字第一五八全卷為證。
三、按法院在指定被繼承人之遺產管理人時，自應先審查是否有其他適合之人可任被
    繼承人之遺產管理人，如無，在不得已之情形，才指定國有財產局為遺產管理人
    ，蓋抗告人係一公務機關，依國有財產法規定綜理國有財產事務，執行事務所需
    預算為全國人民納稅所得，倘顯無遺產可歸屬國庫，可能造成以國家資源管理對
    國庫毫無利益之財產並須墊付無法歸墊之管理費用，無異使公器淪為私用，損及
    全民利益，令國庫遭受權利之侵害。有台灣高等法院九十三年度家抗字第一０二
    號裁定可資參考。經查，聲請人主張被繼承人甲○○未婚無子女，獨居一節，業
    經聲請人依職權查詢被繼承人多份
    有遺產，而其繼承人有無不明，是聲請人之上開主張堪信為真實，爰依法指定財
    政部國有財產局臺灣中區辦事處新竹分處為遺產管理人。末按，民法第一千一百
    八十五條規定：第一千一百七十八條所定之期限屆滿，無繼承人承認繼承時，其
    遺產於清償債權，並交付遺贈物後，如有賸餘，歸屬國庫，是本件指定財政部國
    有財產局臺灣中區辦事處為被繼承人之遺產管理人為適當，附此敘明。
四、依非訟事件法第八條第二項、民事訴訟法第七十八條裁定如主文。
中　　　華　　　民　　　國　　九十三　　年　　 十一  　月　　三十　　　日
                                   臺灣新竹地方法院家事法庭
                                         法      官  許翠玲
正本係照原本作成。
如對本裁定抗告，須於裁定送達後十日之不變期間內，向本院提出抗告狀，並繳納抗
告費新臺幣一千元
                                         書  記  官  陳宏城
中　　　華　　　民　　　國　　九十三　　年　　  十一  　月　　三十　　　日
附註：
    再按公示催告之公告，應黏貼於法院之公告處，並登載於公報、新聞紙或其他相
    類之傳播工具；前項登載公報、新聞紙或其他相類之傳播工具之日期或期間，由
    法院定之；聲請人未依前項規定登載者，視為撤回公示催告之聲請，民事訴訟法
    第五百四十二條定有明文。爰酌定本件公示催告之公告，應登載於公報或新聞紙
    或其他相類之傳播工具一日。
